臺灣士林地方法院民事裁定　　　　　　　　 96年度破字第6號
聲　請　人　甲○○
　　　　　　　　　　　　之8
上列聲請人聲請宣告破產事件，本院裁定如下：
    主  文
聲請駁回。
聲請程序費用由聲請人負擔。
    理  由
一、本件聲請意旨略以：聲請人因不善理財，為借貸周轉而以卡
    養卡，高額利息及違約金越滾越多，導致積欠各銀行之信用
    卡及信用貸款債務達新台幣（下同）1,543,747 元，而聲請
    人之總資產目前僅有價值15萬元之汽車乙台及現金10萬元，
    另每月月薪約2 萬多元，顯然不足清償所負債務，而聲請人
    家中尚有90幾歲祖母、50幾歲老父親及尚在高中就學之妹妹
    ，均靠聲請人微薄薪資維持一家生計，故聲請人現已無能力
    償還任何債務。至聲請人之前雖參與債務協商，然依該機制
    之還款計畫，聲請人每月需償還16,720元，以聲請人每月不
    到3 萬元之收入，連維持全家基本生活就有問題，根本無法
    負擔協商機制所要求之償還計畫，為恐各銀行利息、違約金
    繼續加計，負債越陷越深，及使各債務人得以公平受償起見
    ，爰聲請宣告破產等語。
二、按「破產，對債務人不能清償債務者，宣告之。」破產法第
    57條定有明文，故宣告破產須以債務人不能清償所負債務為
    要件，要屬當然。又按財團費用及財團債務，應先於破產債
    權，隨時由破產財團清償之；破產宣告後，如破產財團之財
    產不敷清償財團費用及財團債務時，法院因破產管理人之聲
    請，應以裁定宣告破產終止，破產法第97條、第148 條分別
    定有明文。是依上開法條意旨以觀，倘債務人確係毫無財產
    可構成破產財團，或破產財團雖勉強可組成，然其破產財團
    之財產尚不敷清償破產財團之費用及財團之債務，縱使予以
    裁定宣告債務人破產，因其他破產債權人已無法藉由破產程
    序而受到任何清償之機會，而無從依破產程序清理其債務時
    ，即無進行破產程序之必要，得以無宣告破產之實益為由，
    裁定駁回債務人破產之聲請（最高法院86年台抗字第479 號
    裁定意旨參照）。而依破產法第108 條、第109 條、第95條
    、第97條及第82條之規定，如債務人之財產，於破產宣告前
    ，已有質權、抵押權或留置權，該等別除權之債權人行使權
    利後，債務人實質上已無財產，或其財產已不足支付財團費
    用，破產財團自無由從成立，為債權人及債務人之利益，即
    無宣告債務人破產之實益。
三、經查：本院依職權向聲請人所提出之債權人清冊函詢後，參
    酌聲請人所陳報之債務金額，聲請人迄96年8 月止所負之債
    務合計為2,228,472 元（詳如附表所示），而聲請人所陳報
    之資產則有現金10萬元、汽車乙部及月薪2 萬多元，此固有
    各該債權人之函文及聲請人所提出之債權人明細表、財產清
    單、財政部台北市國稅局財產歸屬資料清單、94年度綜合所
    得稅各類所得資料清單在卷可憑。惟經本院訊問聲請人該10
    0,000 元現金何來時，其陳稱係向親朋好友借來的（見本院
    96年3 月27日調查筆錄），是該100,000 元現金實際上構成
    聲請人之借款債務，是聲請人之財產僅有該2004年份之自用
    小客車乙台及月薪2 萬多元。然前開自用小客車業已設定動
    產抵押與債權人台新銀行，經鑑價結果僅價值260,000 元左
    右，有台北市汽車商業同業公會96年8 月17日（96）北市汽
    車商鑑字第2917號函、台北市監理處96年9 月10日北市監三
    字第09663349500 號函各1 件在卷可稽。而台新銀行之車貸
    尚有222,888 元未償，則若經債權人台新銀行行使別除權後
    ，聲請人之財產僅餘月薪2 萬多元及拍賣剩餘之價金，然拍
    賣尚須支付變價費用，且實際拍賣結果亦可能不足清償車貸
    。此外，聲請人別無其他有價值而可供組成破產財團之財產
    。而以聲請人所提出之債權人清冊所示，已知之債權人即達
    12名之多，債權金額共計2,228,472 元，則破產程序之進行
    必有一定之繁雜性，必須支出相當之程序費用甚明，再參酌
    本院93年度破字第14號、93年破字第30號、95年度破字第17
    號、95年度破字第26號等破產事件，分別核定破產管理人之
    報酬至少為6 萬元以上，至10萬元不等，顯然本件破產財團
    縱勉可組成，亦不敷清償財團費用及財團債務等破產程序費
    用，即無從依破產程序清理債務，破產程序之進行並無任何
    實益可言。揆諸上揭說明，本件聲請人並聲請宣告破產，亦
    無理由，不應准許。
四、依破產法第5條、民事訴訟法第95條、第78條裁定如主文。
中　　華　　民　　國　　96　　年　　12　　月　　31　　日
                  民事第一庭  法  官  藍雅清
以上正本證明與原本無異。
如對本裁定抗告，應於裁定送達後10日內向本院提出抗告狀。
中    華    民    國    97    年     1    月     3    日
                              書記官  黃王雅寬
附表：（單位：新臺幣）
┌──┬──────┬──────┬──────────┐
│    │借款銀行    │借款類別    │借款金額            │
├──┼──────┼──────┼──────────┤
│1   │華僑銀行    │信用卡      │76,082元及自民國95年│
│    │            │            │11月7 日起計算之利息│
│    │            │            │、違約金            │
├──┼──────┼──────┼──────────┤
│2   │花旗銀行    │信用卡      │95,567元            │
├──┼──────┼──────┼──────────┤
│3   │台北國際商銀│信用貸款    │172,123元           │
│    │（永豐銀行）│            │                    │
├──┼──────┼──────┼──────────┤
│4   │渣打銀行    │信用卡      │101,016 元及其中    │
│    │            │            │96,148元自民國96年4 │
│    │            │            │月7 日起之利息、違約│
│    │            │            │金                  │
├──┼──────┼──────┼──────────┤
│5   │中華銀行    │現金卡      │99,385元（債務人自承│
│    │            │            │）                  │
├──┼──────┼──────┼──────────┤
│6   │大眾銀行    │信用卡      │119,512 元（債務人自│
│    │            │            │承）                │
├──┼──────┼──────┼──────────┤
│7   │安泰銀行    │信用貸款    │482,416元           │
├──┼──────┼──────┼──────────┤
│8   │中國信託    │信用貸款    │117,421元           │
├──┼──────┼──────┼──────────┤
│9   │嘉義市第三信│信用貸款    │586,797 元及自民國96│
│    │用合作社    │            │年2 月10日起計算之利│
│    │            │            │息                  │
├──┼──────┼──────┼──────────┤
│10  │台新銀行    │汽車貸款    │222,888元           │
├──┼──────┼──────┼──────────┤
│11  │永豐信用卡公│信用卡      │36,747元            │
│    │司          │            │                    │
├──┼──────┼──────┼──────────┤
│12  │友邦信用卡公│信用卡      │118,518元           │
│    │司          │            │                    │
├──┼──────┼──────┼──────────┤
│總計│            │            │2,228,472 元（嗣後衍│
│    │            │            │生之利息、違約金不計│
│    │            │            │）                  │
└──┴──────┴──────┴──────────┘
